臺灣屏東地方法院民事裁定
111年度監宣字第230號
聲  請  人  彭振雄  

相  對  人  古銀妹  

上列當事人間聲請監護宣告事件，本院裁定如下：
    主  文
宣告古銀妹（女，民國○○○年○月○○日生，身分證統一編號：Ｚ○○○
○○○○○○號）為受監護宣告人。
選定彭振雄（男，民國○○○年○月○日生，身分證統一編號：Ｚ○○○○
○○○○○號）為受監護宣告人之監護人。
指定夏美麗（女，民國○○○年○○月○○日生，身分證統一編號：Ｚ○○
○○○○○○○號）為會同開具財產清冊之人。
程序費用由受監護宣告人負擔。
    理  由
一、本件聲請意旨略以：聲請人彭振雄之母即相對人古銀妹於民
    國100年5月6日，因生病，致不能為意思表示或受意思表示
    ，或不能辨識其意思表示之效果，為此依民法第14條之規定
    ，聲請宣告相對人為受監護宣告人等語。
二、按對於因精神障礙或其他心智缺陷，致不能為意思表示或受
    意思表示，或不能辨識其意思表示之效果者，法院得因本人
    、配偶、四親等內之親屬、最近一年有同居事實之其他親屬
    、檢察官、主管機關、社會福利機構、輔助人、意定監護受
    任人或其他利害關係人之聲請，為監護之宣告，民法第14條
    第1 項定有明文。
三、聲請人主張上開各情，業據其提出戶籍謄本、中華民國身心
    障礙證明影本等件為證，並經鑑定人彭啟倫醫師就相對人之
    精神及心智狀況實施鑑定，其結果認：個案為血管性失智症
    、腦梗塞。意識清醒，但眼神無法集中於評估醫師或家人，
    無法主動與家人溝通，無法理解抽象字彙或回憶數分鐘前之
    事物，評估時躺於家中床上，身體清潔度尚可，鑑定人以多
    選式問題（時間、地點、財務狀況、簡單算術題）詢問個案
    ，個案皆無法以點頭搖頭表示，顯示其目前認知功能已明顯
    受損，行為退化，現實判斷能力缺損，例如，無法說出自己
    的名字、不知自己的財產狀況、何為售後服務、不知何為分
    期付款、不知何為預購、何為預付定金、頭期款、買賣契約
    等，對於時、地之定向能力不佳，僅偶爾可認出家人，無法
    評估長短期記憶（例如現在為民國幾年幾月幾日、午餐內容
    ）、無法自己進食（需由家人協助用直空針餵食牛奶）、大
    小便、無法自行移動身體及走路，更衣、沐浴皆需人協助，
    自我照顧品質不佳。無法辨識幣值、無法表達購物及管理自
    己財物，亦無法計算該找回之零錢。個案各項功能明顯退化
    ，所有衣、食、財務、衛生、交通等生活內容皆無法自理，
    需照顧者完全協助，個案多年前因腦中風，造成認知功能障
    礙，致目前處於表達能力及理解能力嚴重缺損狀態，現實判
    斷能力、計算能力、記憶能力、注意力向度皆有缺損，評估
    個案因血管性失智症，導致個人認知功能嚴重受損，為意思
    表示或受意思表示或辨識其意思表示效果之能力明顯受損，
    無法獨力處理個人法律事務與從事個人財務管理，該個案已
    達監護宣告之標準等情，有屏安醫療社團法人屏安醫院111 
    年10月19日屏安管理字第1110003246號函附之精神鑑定報告
    書1 份在卷可憑。本院綜合上情及鑑定結果認相對人確因精
    神障礙，致不能為意思表示或受意思表示之程度，故聲請人
    聲請對相對人為監護之宣告，為有理由，應予准許。
四、按受監護宣告之人應置監護人；法院為監護之宣告時，應依
    職權就配偶、四親等內之親屬、最近一年有同居事實之其他
    親屬、主管機關、社會福利機構或其他適當之人選定一人或
    數人為監護人，並同時指定會同開具財產清冊之人；法院選
    定監護人時，應依受監護宣告之人之最佳利益，優先考量受
    監護宣告之人之意見，審酌一切情狀，並注意下列事項：一
    、受監護宣告之人之身心狀態與生活及財產狀況。二、受監
    護宣告之人與其配偶、子女或其他共同生活之人間之情感狀
    況。三、監護人之職業、經歷、意見及其與受監護宣告之人
    之利害關係。四、法人為監護人時，其事業之種類與內容，
    法人及其代表人與受監護宣告之人之利害關係，修正後之民
    法第1110條、第1111條第1 項、第1111條之1 定有明文。
五、查相對人主要係由其中低收入補助及聲請人支付所需費用，
    此據證人夏美麗證述屬實，本院審酌聲請人為相對人之子，
    有意願擔任相對人之監護人，是由聲請人彭振雄負責護養及
    照顧相對人並管理其財產，應能符合相對人之最佳利益，爰
    選定聲請人彭振雄為監護人。另依上開規定，法院於選定監
    護人時，應同時指定會同開具財產清冊之人，及依民法第11
    13條準用同法第1099條之規定，監護開始時，監護人對於受
    監護人之財產，應依規定會同遺囑指定、當地直轄市、縣（
    市）政府指派或法院指定之人，於2 個月內開具財產清冊，
    並陳報法院。為使彭振雄得於期限內開具財產清冊並陳報法
    院，並衡酌夏美麗係相對人之女，爰併指定夏美麗為會同開
    具財產清冊之人。
六、依家事事件法第164 條第2 項，裁定如主文。
中　　華　　民　　國　　111 　年　　11　　月　  29  　日
                      家事法庭  法　官  張以岳
以上正本係照原本作成。
如不服本裁定，應於送達後10日內向本院提出抗告狀，並繳納抗
告費新臺幣1,000元。
中　　華　　民　　國　　111 　年　　11　　月　  29  　日
                                書記官　蔡政學